【裁判字號】    99,訴,272
【裁判日期】    990527
【裁判案由】    損害賠償
【裁判全文】
臺灣臺中地方法院民事判決  99年度訴字第272號
原      告  丙○○
訴訟代理人  李婉華律師
被      告  乙○○
訴訟代理人  甲○○
被告因傷害案件，經原告提起請求損害賠償之附帶民事訴訟（98
年度中簡附民字第76號），經本院台中簡易庭裁定移送前來，本
院於民國99年5月13日言詞辯論終結，判決如下：
    主    文
被告應給付原告新台幣貳拾萬仟柒佰伍拾元及人民幣貳仟陸佰
伍拾柒元，暨自民國九十八年十二月九日起至清償日止，按年利
率百分之五計算之利息。
原告其餘之訴駁回。
    事實及理由
一、原告起訴主張：
  (一)被告與原告均為址設臺中巿南屯區○○路○段51號19B之1「
    銘檜國際有限公司」派駐在大陸上海巿之員工，被告於民國
    （下同）98年5月13日中午12時許，與原告在大陸地區上海
    市青浦區○巷○○○路5369號吉勝偉邦國際家具村B4-102
    號，因職務分配問題而發生爭執，竟基於傷害人之身體之犯
    意，徒手推打原告，致原告顏面、脖子、肩膀多處嚴重瘀青
    ，並受有左眼挫傷併眼眶骨折、雙眼眼窩瘀傷、左眼結眼膜
    下出血、左眼角膜糜爛等傷害。原告並前往上海市瑞金醫院
    驗傷，取得驗傷單。且因大陸就醫費用較高，且唯恐位於同
    一辦公樓層之被告再次犯案，原告乃立即向公司請假並於5
    月16日飛回台灣高雄醫學院就醫，並取得高雄醫學院開立之
    驗傷單，原告於6月底又前往上海公安局法醫鑑定所鑑定，
    取得符合大陸司法程序所要求之驗傷單。被告上開行為，業
    經台中地方法院98年中簡字第3077號刑事判決確定，被告係
    故意不法侵害原告之身體權、健康權，致原告受有損害，原
    告爰依民法第184條第1項前段之規定，請求被告負下列損害
    賠償責任：
  (1)關於醫藥費用部分：原告就診之醫藥費用為新台幣32,450元
    及人民幣927元，有上海市瑞金醫院之收據為證。
  (2)新資損失部分：原告在被告傷害行為前，在亞立山卓家具館
    每月收入新台幣10萬元，因被告毆打原告後仍滯留原地工作
    （原被告在同一棟褸工作），致原告心生恐懼，爰自動停止
    上班並返台就醫至98年6月20日，最後並被公司主管所迫（
    公司主管認為原告自動返台未再上海繼續工作，公司無庸給
    予薪資）於6月20日當日辭去工作。公司自5月31日起即未再
    支付原告薪資，且原告因傷一直休養至8月31日，該部分損
    失亦應歸屬於被告所為，總金額按照原告薪資計算損失比例
    共為10萬元×3個月，共計新台幣30萬。
  (3)交通費部分：因原告非中國大陸人民，無法享受當地的醫療
    補助，再加上在上海當地原告一人居住，無人可以照料。故
    先行返回台灣家中療養。其後等傷勢稍穩定後，原告又於6
    月17日返回上海租屋處處理後續離職事宜，此亦因被告毆傷
    原告而起。來回上海一趟之機票錢總計人民幣3,620元。此
    外，因為原告往返於上海公安局、醫院、地檢署之交通費，
    總計為新台幣8,040元及人民幣377元。
  (4)租屋賠償：困原告被迫離職回台後，必需解除上海的租賃契
    約，依照租賃契約規定，提前解約的話必需被沒收一個月押
    金，即6,200元人民幣，原告此部分押金被上海房東沒收，
    故被告亦應賠償原告此部分金額。
  (5)電話費的部分：因原告被傷害事件在5月13日起至8月31日所
    產生之龐大的台灣與中國的越洋聯繫電話，總計為新台幣
    23,410元及人民幣603元。
  (6)精神慰撫金部分：被告確有於前揭時、地毆打原告，侵害原
    告之身體權，原告依民法第l95條第1項之規定，請求被告支
    付精神慰撫金即屬有據。按慰撫金之核給標準，應斟酌雙方
    身分、地位及經濟狀況及其他各種情形核定之，最高法院76
    年台上字第1908號判例可資參照。原告為37歲女性，從事家
    具零售業，大學畢業，薪資為每月新台幣12萬元；被告約44
    歲男性，與原告為同事，薪資為每月新台幣10萬元。被告無
    端因公事衝突毆打原告，無視於男女體格差異，且不顧女性
    外觀相較於男性更為重要，直接往原告顏面拳擊，遭致原告
    顏面流血、嚴重淤青、左眼框骨骨折。毆打完畢後又仍持續
    在原告工作場所一樓繼續工作，完全無視於原告可能所受到
    的驚嚇，最後直接導致原告被公司所迫辭去工作職位，其心
    靈所受損害不可謂不重，爰向被告請求50萬元之慰撫金。
  (7)據上，原告請求被告賠償金額總計為新台幣887,754元，及
    人民幣13,027元。
  (二)末按「給付無確定期限者，債務人於債權人得請求給付時，
    經其催告而未為給付，自受催告時起，負遲延責任。其經債
    權人起訴而送達訴狀，或依督促程序送達支付命令，或為其
    他相類之行為者，與催告有同一之效力。」、「遲延之債務
    ，以支付金錢為標的者，債權人得請求依法定利率計算之遲
    延利息。」、「應付利息之債務，其利率未經約定，亦無法
    律可據者，週年利率為百分之五。」民法第229條第2項、第
    233條第1項前段、第203條分別定有明文。本件原告對於被
    告之侵權行為損害賠償請求權，係屬於給付未有確定期限之
    金錢債權，揆諸前述規定，原告主張被告應自起訴狀繕本送
    達被告之翌日，加給按年息5%計算之法定遲延利息，於法應
    無不合。
  (三)對被告抗辯之陳述：
  (1)關於醫藥費用部分：
    被告自認應賠償醫藥費用新台幣3,550元及人民幣927元之
      部分，惟否認中醫及牙醫費用共新台幣28,700元之部分。
      然查，原告遭被告嚴重打傷，被告除了揮拳毆打原告臉部
      及眼部外，其在上海市趙巷派出所之筆錄中亦坦承有將原
      告整個人推倒在地，致原告頭部先碰地，造成原告肩頸受
      傷，且顏面、脖子、肩膀亦有多處嚴重瘀青，故原告始須
      至中醫骨科為長期治療，此有原證五中醫藥學術會接骨療
      傷證明書記載：「茲因受外力打擊頸椎第2、3、4、5節嚴
      重挫扭傷、骨間椎盤歪斜、需固定療傷上膏藥。」可證。
      另被告毆打原告臉部及眼部，除了造成眼部嚴重受傷外，
      亦使原告左半邊臉麻痺、嘴巴裂傷及牙齒斷裂受損，故原
      告須至牙科治療牙齒斷裂（裂痕）部分。因此，原告支出
      中醫骨科及牙科之醫療費用共新台幣28,700元，亦係因被
      告打傷原告所生之診療費用，被告自亦應給付之。故被告
      稱原告接受中醫接骨與牙醫診療，與本案受傷無關聯云云
      ，自屬無稽。
    此外，原告請求之醫療費用金額為新台幣32,450元及人民
      幣927元，縱然如被告所言扣除中醫骨科及牙科之醫療費
      用新台幣28,700元（惟原告認為不應扣除），其金額亦應
      為新台幣3,750元及人民幣927元，亦非被告主張之新台幣
      3,550元及人民幣927元，被告之金額計算亦有違誤。
  (2)關於薪資損失部分：
    原告受雇於銘檜公司，銘檜公司自須給付原告薪資，而原
      告每月薪資為新台幣10萬元，有銘檜公司每月電匯薪資予
      原告之原告帳號交易明細可證，故被告否認原告之薪資云
      云，實無理由。
    按原告遭被告毆打後，傷勢嚴重、疼痛不堪，身心受創甚
      深，而因原告係隻身來大陸工作，故在大陸並無任何親友
      可協助照顧原告傷勢，此外，被告毆打原告後仍滯留原地
      工作，致原告十分恐懼，故原告始會在告知主管林丰成總
      經理後，經其同意先請工傷假返回台灣進行治療。惟因原
      告傷勢嚴重，非短期即可治癒，故一直在台灣進行治療及
      休養，遲遲無法返回大陸工作，因而被公司所迫於98年6
      月20日辭職，而公司僅給付至98年5月之薪資予原告，且
      原告因傷休養至98 年8月31日始復原，故原告因傷受有此
      三個月之薪資損失共30萬元，被告自應給付之。蓋原告若
      非遭被告打傷，怎會須返台治療及休養？最後因無法上班
      遭公司逼迫離職？怎會因此而無法出去工作？且原告遭被
      告嚴重打傷之處為臉部、眼部，在原告整個顏面受損、瘀
      傷、腫脹、且眼眶骨折、雙眼眼窩瘀傷、左眼角膜糜爛之
      情形下，原告如何能出去工作？故被告辯稱原告並無此部
      分薪資損失而不予賠償，自屬卸責之語而不足採。
  (3)交通費部分：被告僅願賠償原告由上海至高雄之交通費人民
    幣1,730元，而否認其他部分之費用，實屬無據。蓋因原告
    並非中國大陸人民，無法享受當地的醫療補助，再加上原告
    在大陸並無親友可以照顧，故始回台灣治療及休養。而原告
    傷勢較穩定後，因遭銘檜公司逼迫離職，故又須返回大陸上
    海租屋處處理後續離職事宜。且因被告打傷原告，上海市之
    公安亦要求原告須到場配合偵察及驗傷，故原告因遭被告打
    傷，須往返於上海公安局、醫院及地檢署之間，由此而生之
    交通費共計新台幣8,040元及人民幣377元，被告自應給付之
    。
  (4)租屋賠償部分：按原告因於大陸上海工作，而在當地租屋，
    有房屋租賃合同可參，而該合同上有原告與出租人代理人趙
    紫林之簽名，已足生效力，是被告竟謂該合同雙方未用印即
    屬偽造云云，實屬無稽。而因被告打傷原告，致原告無法回
    去工作而遭公司被迫離職，且原告傷勢未癒仍須返台休養，
    自須解除上海的房屋租賃契約，而原告提前解約即遭出租人
    沒收一個月押金人民幣6,200元，此亦係因遭被告打傷而產
    生之費用，故被告亦應給付之。
  (5)電話費部分：原告因遭被告打傷，為此常須聯絡家人、上海
    公司及上海公安局等，而常為台灣與中國之越洋電話及簡訊
    聯繫，則因此所生之電話費，被告自應給付之。
  (6)精神慰撫金部分：
    按原告係遭被告揮拳毆打，並非互毆，此參本案刑事判決
      內容即可得知。蓋若係互毆，則被告為何於本案刑事判決
      審理時未主張？且亦未對原告提告？且被告為一身材壯碩
      之男性，原告僅為身高164公分體重52公斤之身材嬌小的
      女性，雙方體格差距懸殊，原告如何能毆打被告？故被告
      所言，實不足採。至於羅榮彬，其當時不僅與被告是同事
      ，且在大陸為同住之室友，兩人交情深厚，其所言自有偏
      頗。且案發當時羅榮彬在場卻袖手旁觀，任由原告遭被告
      痛毆，故羅榮彬縱為證人，其證言亦不足採。故被告謂雙
      方爭執互毆，雙方都有傷害與損失，都應負責云云，實屬
      荒謬。
    再者，被告毆打原告，施暴之部位集中在臉部及眼部，原
      告不僅顏面受損，眼睛受傷嚴重、差點失明，且受到嚴重
      驚嚇。而本案刑事判決論罪科刑之理由部分亦特別指出：
      「其（即被告）僅為細故，率爾為本案傷害犯行，致告訴
      人（即原告）受有上述之傷害，且拖暴之部位均集中在眼
      部之重要部分，惡性非輕…」，故被告實惡性重大，犯行
      非輕。而原告遭被告毆打的面目全非，故原告身心受創甚
      鉅，並因此被公司所迫辭去工作職位，此後失業近一年無
      任何收入，原告名下除了一部開了十幾年之汽車外，無其
      他財產，原告並需照顧年邁之母親，並幫忙照顧弟弟的小
      孩（單親家庭），故原告要求精神慰撫金新台幣50萬元，
      並無過高，應屬合理。
  (四)聲明：被告應支付原告新台幣887,754元及人民幣13,027元
    ，並自起訴狀送達被告之翌日起至清償日止，依年息5%計算
    之利息。
二、被告則以：
  (一)本件是原告先動手推打被告，乃以致雙方互相毆打推拉，其
    造成傷害之責任並不能全歸為被告，其事發的狀況在上海市
    趙巷派出所王一警官所製作的筆錄是互毆事件可以查證。
  (二)另原告請求之損害賠償部分：
  (1)醫療費用部份：原告在明細中列出中醫接骨8,700元與牙醫
    診療2萬元，其項目與本案受傷診療無關連，被告不予以賠
    償。其他相關醫療項目被告願賠償合計新台幣3,750元、人
    民幣927元。
  (2)原告薪資損失部分：原告為未經公司許可返台休假，並且原
    告乃是自行離職，又原告無法提出完整薪資所得完稅證明。
    且原告的診斷書醫囑並無任何說明原告無法工作，必須休息
    3個月。再者，原告在求償交通費時主張原告於6～7月當中
    數次來往上海高雄、台中高雄等地區，何來傷勢嚴重必須休
    養至8月31日之理。是原告三個月之薪資損失，被告自不予
    以賠償。
  (3)交通費用部分：被告基於道德，願意負擔原告由上海回高雄
    接受治療，應賠償人民幣1,730元。另原告求償明細中7月7
    日至7月20日在上海的交通費計20筆合計人民幣366元，原告
    無法提出來回目的地與用途為何，並且起訴求償明細治療紀
    錄的日期均無與上述交通費的時間有關聯，被告何需賠償。
    又原告求償明細中7月30日至10月16日新台幣7,020元車資涵
    蓋其他非原告本人車資或是加油站發票，或是收據無證明蓋
    章，並不是用於醫療方面，此費用被告實無須賠償。
  (4)原告在出租屋賠償費求償部分：原告已說明因公司因素而自
    行離職，該租屋賠償事實與被告無關，被告不予以賠償。又
    因該原告房租合約原告自行竄改並無蓋章烙印，依常理任何
    合約如有更改日期或金額會雙方用印才對，原告所提出租屋
    合約恐有偽造嫌疑，事實與被告無對價關係，此費用被告自
    無需賠償。
  (5)電話費賠償部分：原告電話費使用涵蓋原告的電話基本費網
    路費用與其他雜費，更不知原告打電話給誰或是內容為何？
    該電話費賠償實與被告無關，被告不予以賠償。
  (6)精神慰撫金部分：原告與被告是雙方爭執互毆，並有在場人
    證羅榮彬與上海趙巷派出所的筆錄可以佐證，而事發當日被
    告已經立刻回深圳公司，接受公司離職處罰，又因原告所提
    出雙方薪資為10萬元以上與事實不符，並且被告在大陸因公
    安局限制出境至9月底，在此無收入來源又無法返回台灣，
    心靈亦遭受損害。由於在本案中雙方都有傷害與損失，雙方
    亦應該負起此事件前後責任才是。被告在大陸已無法工作近
    7個月，還必須向親友借錢扶養照顧年邁的父母收活開銷與
    醫療費用，被告母親江羅春妹又罹患直腸惡性腫瘤，因重大
    疾病又開刀，至今仍須花費就醫與照顧，加上被告每月尚有
    房屋貸款1胎、2胎的房貸借款需繳納。目前被告在朋友介紹
    下，在大陸工廠找到工作，每月薪資為人民幣6千元，本件
    原告請求精神慰撫金50萬元，實屬過高。
  (三)並聲明：(1)原告之訴駁回。(2)如受不利判決，願供擔保請准
    宣告免為假執行。
三、兩造經法院整理並簡化爭點，其結果如下：
  (一)兩造不爭之事項：
  (1)兩造原受雇於訴外人台灣銘檜國際有限公司，並經該公司派
    遣至中國上海店面服務，98年5月13日中午12時許，兩造因
    職務分配問題，被告竟徒手毆打原告，致原告受有左眼挫傷
    併眼眶骨折、雙眼眼窩瘀傷、左眼結膜下出血、左眼角膜糜
    爛等傷害。
  (2)被告同意原告請求之下列金額：
    醫療費用3750元及人民幣927元。
    原告自上海返回高雄就醫之交通費人民幣1730元。
  (3)原告專科畢業，目前從事設計工作。被告高中畢業，每月薪
    資新台幣3萬元左右。
  (4)兩造對財產總歸戶資料沒有意見。
  (二)兩造爭執之事項：
  (1)原告得向被告請求醫藥費用為何？
  (2)原告得否向被告請求薪資損失、交通費、租屋及電話費用？
    金額為何？
  (3)原告得向被告請求之精神慰撫金為何？
四、本院得心證之理由：
  (一)原告主張：兩造原受雇於訴外人台灣銘檜國際有限公司，並
    經該公司派遣至中國上海店面服務，98年5月13日中午12時
    許，兩造因職務分配問題，被告竟徒手毆打原告，致原告受
    有左眼挫傷併眼眶骨折、雙眼眼窩瘀傷、左眼結膜下出血、
    左眼角膜糜爛等傷害等情，業為被告所不爭，故原告主張被
    告對原告之前揭侵權行為，即堪採信。
  (二)按因故意或過失，不法侵害他人之權利者，負損害賠償責任
    ；不法侵害他人之身體或健康者，對於被害人因此喪失或減
    少勞動能力，或增加生活上之需要時，應負損害賠償責任；
    不法侵害他人之身體、健康者，被害人雖非財產上之損害，
    亦得請求賠償相當之金額；民法第184條第1項前段、第193
    條第1項及第195條第1項前段雖分別定有明文，惟原告就其
    損害之內容仍依負舉證之責。本件被告對原告有前揭侵權行
    為，自應對原告負損害賠償責任。茲就原告主張之項目及金
    額，分述如下：
  (1)醫療費用部分：
    原告雖主張其因遭被告傷害而支出醫療費用新台幣32450元
    及人民幣927元，被告除同意其中新台幣3750元及人民幣927
    元之請求外，否認其餘醫療費用支出與被告傷害行為有因果
    關係。經查：原告受被告傷害後，經上海復旦大學附屬眼耳
    鼻喉科醫院診斷，認受有：「左側眼眶底壁骨折伴下塌」，
    此有該院之影像診斷報告在卷足參；另原告回台就醫，經高
    雄醫學大學附設中和紀念醫院診斷後，認受有：左眼挫傷併
    眼眶骨折、雙眼眼窩瘀傷、左眼結膜下出血、左眼角膜糜爛
    等傷害已如前述，本院審酌原告受傷後經診斷之前揭傷勢，
    均未敘及原告受有牙齒、頸椎挫傷或椎間盤歪斜之傷害，若
    原告受傷時有前揭傷害，衡情當會請求醫生診斷，故原告於
    98年5月16日於勤力堂骨傷科復建中心870 0元之醫療費用支
    出及98年6月10日當代牙醫診所之2萬元醫療費用支出，均難
    認與被告前揭侵權行為有何因果關係，故原告此部分請求，
    自不應准許。
  (2)薪資損失部分：
    原告雖主張因被告之傷害行為，受有前揭薪資損失30萬元，
    然為被告所否認，本院審酌原告自承其係自動停止上班返台
    就醫，最後遭主管所迫而於98年6月20日辭去工作，復審酌
    原告所受傷害程度，認原告只要就醫診療，並不會影響原告
    之勞動能力，從而原告自行離職所受之薪資，尚難認與被告
    前揭傷害有因果關係，自不應准許。
  (3)增加生活上支出部分：
    交通費支出：
      原告請求交通費用支出，原告同意給付其中人民幣1730元
      部分之請求，本院自應准許。原告其餘交通費請求，已為
      被告所否認，本院審酌原告受傷後於回台就醫處所位於高
      雄市，原告其餘交通費用支出如：至台北律師諮詢之交通
      費1020元、在上海之交通費用及台灣高鐵左營至台中往返
      之相關交通費用支出，或屬原告主張權利所應支出之交通
      費用，尚難證明與原告受傷而增加之生活支出有相當因果
      關係，故不應准許。
    租屋賠償及電話費用支出部分：
      原告雖主張因被迫離職返台，必須解除上海之租賃契約，
      而遭莫收押津6200元人民幣；另原告因此傷害事件，在98
      年5月13日起至98年8月31日止產生龐大之台灣與中國越洋
      聯繫電話費用共計新台幣23410元及人民幣603元等情，均
      為被告所否認。本院審酌原告所稱因傷害而被迫離職尚乏
      證明已如前述，且前揭電話費用支出縱使屬實，亦無法證
      明與原告受傷有何相當因果關係，故原告此部分增加生活
      上支出之費用，本院自礙難准許。
  (4)精神慰撫金部分：
    原告主張被告無端因公事毆打原告，且直接攻擊原告顏面，
    造成原告受有前揭傷害，原告心靈受有重大損害，故請求精
    神慰撫金50萬元等情，被告則抗辯原告請求金額過高等語。
    經查：原告專科畢業，目前從事設計工作；被告高中畢業，
    每月薪資新台幣3萬元左右等情，業為兩造所不爭；另原告
    於98年1月至3月每月薪資約10萬元左右，亦有原告提出之中
    國信託商業銀行歷史交易查詢報表一份在卷足憑，應堪採信
    。又原告財產資料共有汽車二輛及投資一筆，並無其他不動
    產，被告名下有房屋及土地各一筆，另有投資一筆等情，亦
    經本院依職權調取稅務閘門財產調件明細表2份在卷足參，
    本院審酌上情，復審酌兩造僅為同事，被告僅因公事細故即
    率爾出手毆打原告，嚴重貶損原告於職場之人格尊嚴，原告
    所受之傷害均在女性最重視之顏面部位，顏部眼眶出血、瘀
    傷非輕，因此所造成原告之精神非屬輕微，且被告於犯後缺
    乏道歉之誠意，致原告精神損害無法稍有彌補回復等一切情
    狀，認原告所得請求之精神慰撫金，以新台幣20萬元為適當
    ，原告超過此金額範圍以外請求，即難認為正當。
  (三)綜上所述，原告得請求被告賠償損害之金額為醫療費用新台
    幣3,750元及人民幣927元，交通費用支出人民幣1,730元及
    精神慰撫金新台幣20萬元，從而原告請求被告給付原告新台
    幣203,750元及人民幣2,657元，暨自起訴狀繕本送達翌日即
    98 年12月9日起至清償日止，按年息百分之5計算之遲延利
    息，為有理由，應予准許；原告逾上開部分之請求，為無理
    由，應予駁回。
  (四)本件原為附帶民事訴訟，免徵裁判費，且本件並無其他訴訟
    費用，故本院自毋庸裁定訴訟費用之分擔，附此敘明。
五、結論：本件原告之訴一部有理由，一部無理由，依刑事訴訟
    法第505條第2項，判決如主文。
中    華    民    國    99    年    5     月    27    日
                  民事第一庭    法  官   陳毓秀
正本係照原本作成。
如對本判決上訴，須於判決送達後20日內向本院提出上訴狀。
中    華    民    國    99    年    5     月    27    日
                                書記官   陳玲誼

司法院資訊處製作；財團法人民間司法改革基金會備份。
